臺灣桃園地方法院刑事判決　　　　　　　　　　　　　九十一年度易字第七八九號
　　公　訴　人　臺灣桃園地方法院檢察署檢察官
　　被　　　告　丙○○
　　選任辯護人　彭國良律師
右列被告因竊盜案件，經檢察官提起公訴（九十一年度偵字第一六五六號、第五六一
八號），本院判決如左：
        主  文
丙○○竊盜，處有期徒刑壹年拾月。
        事  實
一、緣甲○○因承作桃園農田水利會富岡工作站排水涵洞清理工作（位於桃園縣楊梅
    垃圾場旁），而雇用丙○○駕駛挖土機施工，嗣因故停工後，甲○○仍將其挖土
    機停置於該處。詎丙○○基於意圖為自己不法所有之犯意，於民國九十年十月、
    十一月間某日，在上址，以不詳器物（並無證據證明為兇器）破壞上開挖土機鑰
    匙孔，而竊得該挖土機一部（價值約新台幣—下同—三十萬元），得手後留供己
    用。嗣於九十一年一月三日二十三時三十分許，在其位於桃園縣楊梅鎮上田里二
    鄰二十七之一號（公訴人誤載為桃園縣新屋鄉埔頂村九鄰二十二號）倉庫旁空地
    上，為警查獲該挖土機，而悉上情。
二、案經甲○○訴由桃園縣警察局楊梅分局報請台灣桃園地方法院檢察署檢察官偵查
    起訴。
        理  由
壹、有罪部分：
一、訊據被告丙○○固坦承曾駕駛上開挖土機並停放於查獲地之事實，惟矢口否認有
    何竊盜犯行，辯稱：因為甲○○之挖土機放在路中央，擋到割稻機經過，伊僅是
    要將之移到路旁云云。經查：
（一）右揭犯罪事實，業據告訴人甲○○指訴甚詳，核與證人戊○○證稱：伊與告訴
      人甲○○到被告家中埋伏，第一次有見到被告在開怪手，但是被被告跑掉，等
      過了五、六天，伊又看到被告在開怪手，就報警去抓被告，在警察還沒有來以
      前，伊等向前攔他，被告還反抗等語相符。
（二）被告雖辯稱：僅將該挖土機移開，以供割稻機經過云云，然查，被告倘僅係為
      了移動挖土機之目的而發動該挖土機，只需略微移往路邊即可，何須逕行駛往
      距離約二百餘公尺之被告所有倉庫旁空地？又被告明知該挖土機為告訴人甲○○所有，竟將之藏置於上開空地長達一個月餘，完全未通知告訴人上情，其情
      亦有可議。復稽之該挖土機之鑰匙孔已遭不詳物品破壞，此據被告、告訴人陳
      稱明確，並有照片附卷可稽，已非單純移動車輛所可比擬。
（三）又經本院函請桃園縣警察局楊梅分局派員至現場測繪現場圖結果，告訴人甲○○挖土機失竊之地點，距離查獲地即被告所有之倉庫旁空地約二百三十九公尺
      ，且需橫越寬約五公尺之社子溪，此有該現場測繪圖一份在卷可稽，且為被告
      所不爭執。又稽之該挖土機原放置地點旁仍有大片空地，而該址通往查獲地點
      沿路亦多有適宜暫時停放挖土機之路面，此亦有現場照片十八張在卷可按。是
      以，被告倘僅係為了將該挖土機移動，以便割稻機經過，豈有可能冒險涉溪，
      並大費周章移動約二百餘公尺，且恰好移至其所有之空地上？在在啟人疑竇。
      據此以論，縱使證人即被告之伯父乙○○到庭證稱：確有要求被告將該挖土機
      移開乙節，亦僅足以證明被告移動該挖土機之原始動機，仍難遽此執為被告嗣
      後並未將該挖土機據為己有之認定。至於辯護人雖辯稱：告訴人於發現挖土機
      失竊後豈可能不沿河道尋找，而發現上開查獲地點乙節。然查，上情業據告訴
      人甲○○陳稱：因社子溪曾淹死過人，故伊不敢涉溪等語，衡情不違常情，尚
      屬可採。且參諸卷附現場照片及測繪圖所示，社子溪寬度既達約五公尺，告訴
      人縱未冒險涉溪尋找，亦難謂有何違常之處。
（四）又於九十一年一月三日經警查獲當時，該挖土機係處於發動狀態之情，業據告
      訴人甲○○證述甚明（見本院九十一年六月二十日審理筆錄），詰諸證人即當
      時到場之警員賴明華亦證稱：「（當時怪手是否發動的？）發動的，而且機械
      手臂已卡在丙○○的卡車上，準備要上卡車」等語（見本院九十一年七月十八
      日審理筆錄），足認被告係意圖為自己不法之所有，而將該挖土機據為使用。
      雖被告丙○○辯稱：係告訴人甲○○叫伊將該挖土機載至大園云云，卻又稱「
      我不知道他為何叫我載」，且其稱告訴人於九十一年一月三日查獲前五、六天
      當天即委託伊將該挖土機載送至大園（見本院九十一年九月十日審理筆錄），
      何以於五、六天後之查獲時，該挖土機仍在查獲地？況且，此節迭據告訴人甲○○、證人戊○○明確否認在卷，更足稽被告上開所辯，顯係狡卸之詞，而無
      可採。
（五）再參諸被告對於伊與告訴人甲○○、證人戊○○於九十一年一月三日、九十年
      十二月底間某日（即九十一年一月三日前約五、六天），連續二次碰面時均發
      生爭執扭打，並致證人戊○○受傷（未據告訴）之情並不否認，核與告訴人甲○○、證人戊○○所述相符。倘被告確係受告訴人甲○○之託保管並載運該挖
      土機，雙方又何須爭執扭打？
（六）至於被告雖具狀聲請將告訴人甲○○提出扣案之錄音帶送請鑑定云云，然查，
      本院並未以該錄音帶據為認定被告犯罪之證據，是以該聲請顯無必要自明。且
      查，被告於本院九十一年九月十日審理時，已明確坦承曾於該次與告訴人甲○○之對談中，提及鏟裝機是「小鬼」偷的（詳如後述），嗣於本院九十一年十
      月十五日審理中再度坦認該錄音帶中有伊之聲音，並於桃園縣警察局楊梅分局
      埔頂派出所會同雙方所製作之譯文上親自簽名按捺指印，足稽該錄音帶內容確
      屬真實，而被告上開所辯，益見其空言狡辯，力卸其責之性格。
（七）綜上所述，被告上開所辯，顯係卸責之詞，不足採信。此外並有查獲時挖土機
      照片二張、贓物認領保管單、進口報單各一張等附卷可憑。本件事證明確，被
      告犯行洵堪認定，應予依法論科。
二、核被告丙○○之所為，係犯刑法第三百二十條第一項之竊盜罪。爰審酌被告犯罪
    之動機係貪圖他人財產、目的、手段、所生危害、挖土機價值約三十萬元，及犯
    罪後飾詞否認，絲毫未見悔意，且遲至本院辯論終結期日仍為明顯不實之調查證
    據聲請，顯然意圖延滯訴訟，又公訴人亦認被告年輕力壯，不思上進，且犯後態
    度不佳，而求處從重量刑等一切情狀，量處如主文所示之刑，以資懲儆。至於被
    告用以破壞挖土機鑰匙孔之不詳器物，並無證據證明為兇器，亦無證據證明屬被
    告所有，與刑法第三十八條第三項「屬於被告所有」之沒收要件有間，不在得以
    沒收之列，併予敘明。
貳、不另為無罪諭知部分：
一、公訴意旨另以：被告丙○○基於意圖為自己不法所有之犯意，於九十年十二月二
    十二日八時許，在桃園縣楊梅鎮○○路○段一三五號前，竊取告訴人戊○○所有
    之鏟裝機（俗稱山貓）一部，得手後留供己用。迄至九十一年一月三日二十三時
    三十分許，為警查獲。因認被告涉有刑法第三百二十條第一項之竊盜罪嫌云云。
二、按犯罪事實應依證據認定之，無證據不得推定其犯罪事實；又不能證明被告犯罪
    者，應諭知無罪之判決，刑事訴訟法第一百五十四條、第三百零一條第一項分別
    定有明文。次按刑事訴訟法上所謂認定犯罪事實之證據，係指足以認定被告確有
    犯罪行為之積極證據而言，該項證據自須適合於被告犯罪事實之認定，始得採為
    斷罪資料。如未能發現相當證據，或證據不足以證明，自不能以推測或擬制之方
    法，以為裁判之基礎。又刑事訴訟上證明之資料，無論其為直接或間接證據，均
    須達於通常一般人均不致有所懷疑，而得確信其為真實之程度，始得據為有罪之
    認定，若其關於被告是否犯罪之證明未能達此程度，而有合理性懷疑之存在，致
    使無法形成有罪之確信，根據「罪證有疑，利於被告」之證據法則，即不得遽為
    不利被告之認定，此分別有最高法院二十九年上第三一０五號、四十年臺上字第
    八六號、七十六年臺上字第四九八六號判例可資參照。
三、公訴人認被告涉有上開犯嫌無非係以：告訴人戊○○之指訴稱：被告曾經幫伊工
    作過。伊之山貓於九十年十月被偷，鄰居向伊描述竊賊的樣子，一想就知道是被
    告等語及卷附卷附照片、贓物領據資為論據。
四、訊據被告丙○○堅決否認有竊取告訴人戊○○所有鏟裝機之犯行，辯稱：該鏟裝
    機係「小鬼」偷的，並曾向伊兜售等語。經查：
（一）公訴人認被告涉有此部分犯行，無非僅以告訴人戊○○所指訴：鄰居向伊描述
      竊賊的樣子，伊一想就知道是被告乙節。稽此顯非告訴人戊○○所親身見聞之
      事實。且經本院傳訊證人即告訴人戊○○所稱之鄰居黃銀電到庭證稱：「我是
      在我房子內看到八點多有人開出去，我沒有看到那人正面。」、「（可否確定
      是被告？）我不確定。」、「（看到那人的特徵？）我沒有辦法，我只是有看
      到有人開出去。」、「（有無告訴戊○○說，是他的熟人開出去的？）我沒有
      這樣說。」、「（有無認到丙○○？）沒有，我沒有看清楚，我只看到一個影
      子。」、「（你否認你有跟戊○○說你有看到丙○○？）我沒有這樣說。」（
      見本院九十一年六月二十日審理筆錄）。足稽公訴人僅以告訴人非親自見聞且
      與事實不符之指訴，遽認被告涉有上開犯行，尚嫌速斷。
（二）又本案鏟裝機之查獲地，係在證人丁○○已遷移約十七、八年之老家，此據證
      人丁○○證述在卷，顯難據此認定必與被告有關。雖被告亦認識證人丁○○，
      然並無證據證明渠等同涉有本案竊盜犯行，證人即本案查獲之警員沈晉輝僅以
      ：因為被告與證人丁○○為同村之地緣關係，且二人均有竊盜前科乙節，即逕
      行推論該鏟裝機為被告所竊得（見本院九十一年九月十日審理筆錄），顯屬臆
      測，而無任何證據可佐。
（三）至於被告雖於與告訴人甲○○之對談錄音帶中，曾提及該鏟裝機係「小鬼」偷
      的云云，此情亦據告訴人甲○○證述稽詳。且被告嗣於本院審理中亦坦承：伊
      知悉為何人所竊取，但不知道姓名，且該人曾向伊兜售等語。然稽此上情，亦
      僅足推論被告知悉該實際竊取之人，而無從證明被告曾為上開竊盜犯行。
（四）此外，復查無其他具體事證足資證明被告確有上開竊盜鏟裝機之犯行。揆諸首
      開意旨，本院認被告就此部分之涉案程度尚未達於通常一般人均不致有所懷疑
      ，而得確信其為真實之程度，而有合理性懷疑之存在，根據「罪證有疑，利於
      被告」之證據法則，即不得遽為不利被告之認定，應認無法證明被告犯罪。惟
      公訴人認此部分與前揭論罪部分有連續犯之裁判上一罪關係，爰不另為無罪之
      諭知。
據上論斷，應依刑事訴訟法第二百九十九條第一項前段，刑法第三百二十條第一項，
罰金罰鍰提高標準條例第一條前段，判決如主文。
本案經檢察官鄭重文到庭執行職務。
中      華      民      國    九十一    年      十月    二十九    日
                                臺灣桃園地方法院刑事第一庭
                                    法  官  陳永來
右正本證明與原本無異。
如不服本判決，應於判決送達後十日內向本院提出上訴狀( 應附繕本 )，上訴於
臺灣高等法院。
                                    書記官  洪明媚
中      華      民      國    九十一    年      十      月    二十九    日
附論罪科刑依據之法條：
刑法第三百二十條第一項
刑法第三百二十條
意圖為自己或第三人不法之所有，而竊取他人之動產者，為竊盜罪，處五年以下有期
徒刑、拘役或五百元以下罰金。
意圖為自己或第三人不法利益，而竊佔他人之不動產者，依前項之規定處斷。
前二項之未遂犯罰之。
